【裁判字號】    97,消債更,1737
【裁判日期】    980203
【裁判案由】    更生事件
【裁判全文】
臺灣板橋地方法院民事裁定          97年度消債更字第1737號
聲  請  人  甲○○
代  理  人  詹豐吉律師
上列當事人因消費者債務清理事件聲請更生與保全處分，本院裁
定如下：
    主  文
更生及保全處分之聲請均駁回。
聲請費用由聲請人負擔。
    理  由
一、本件債務人向本院聲請更生，其主張略以：渠因有不能清償
    債務或有不能清償債務之虞，前於民國95年間已依金融主管
    機關協調成立之中華民國銀行公會會員辦理消費金融案件無
    擔保債務協商機制，與最大債權金融機構台新銀行達成協商
    ，其協議還款金額為每月新臺幣（下同）23,929元（120 期
    ，2.88％）。聲請人協商當時尚能於家樂福兼差，而有能力
    負擔，後因旅行業不景氣致被迫轉換工作，而目前任職之工
    作無法兼職，故聲請人之毀諾，係非可歸責於己之事由所致
    。而聲請人所積欠之無擔保或無優先權之債務總額未逾1,20
    0 萬元，復未經法院裁定開始清算程序或宣告破產。為此，
    爰依法聲請裁定准許更生云云。
二、按債務人與金融機構協商成立者，不得聲請更生或清算，但
    因不可歸責於己之事由，致履行顯有重大困難者，不在此限
    ；本條例施行前，債務人依金融主管機關協調成立之中華民
    國銀行公會會員辦理消費金融案件無擔保債務協商機制與金
    融機構成立之協商，準用前項之規定，消費者債務清理條例
    第151 條第5 項、第6 項分別定有明文。又聲請更生或清算
    不合程式或不備其他要件者，法院應以裁定駁回之，但其情
    形可以補正者，法院應定期間先命補正，復為同條例第8 條
    所明定。
三、經查：本件聲請人具狀聲請更生，雖同時提出債權人清冊、
    債務人清冊、財產及收入狀況說明書、財團法人金融聯合徵
    信中心當事人綜合信用報告、財產歸屬資料清單、95年度暨
    96年度綜合所得稅各類所得資料清單、勞工保險投保資料、
    協議書暨無擔保債務還款計畫到院，惟聲請人所檢附之上開
    資料，經核其內容仍未齊備，有命補正之必要，並業經本院
    於97年12月16日裁定命聲請人應予補正，且該裁定已於97年
    12月19日為聲請人所收受，有本院上開裁定及送達證書在卷
    可稽。而聲請人於收受本院上開裁定後，雖曾分別於97年12
    月29日、12月31日具狀補正，然經本院細繹聲請人上開補正
    之內容，就應補正事項諸如聲請前2 年收入之數額、原因及
    種類，並應提出證明文件，及應具體表明係因何不可歸責於
    己之事由，致履行顯有重大困難，並提出相關證明文件等，
    則均未依限補正，且迄今猶未為之。另由於聲請人始終並未
    就所敘及之「其後適逢轉換工作，及失去額外兼差工作」之
    原因，究為何予以證明，即是否係不可歸責於聲請人之事由
    所致提出證據證明，且聲請人於97年2 月於家樂福離職等情
    ，亦與聲請人於96年10月毀諾乙事無涉，自難認其此一主張
    為可採。又聲請人雖於97年12月31日陳報狀另稱其乃因「協
    商條件過苛，逾聲請人能力，致無法還款，顯有不可歸責於
    己之事由，致履行顯有重大困難」云云，更與聲請人於97年
    10月14日提出之消費者債務清理更生暨保全聲請狀中，事實
    及理由欄一、更生事由(二)所述不同，要難謂為可信。何況，
    復依聲請人之財政部國稅局95年度綜合所得稅各類所得資料
    清單顯示，其每月平均所得約為47,496元，基此，經本院審
    酌聲請人95年協商時每月平均所得與協商還款金額相較，顯
    然並未超出聲請人償債能力。再者，依聲請人提出之其母親
    財政部臺北市國稅局財產歸屬資料清單及郵政簡易人壽保險
    保險單、國泰保險股份有限公司人壽保險單觀之，聲請人之
    母親除有投資1 筆外，尚能繳交每月合計為5,330 元之保險
    費，亦難認其有何不能維持生活而有受扶養之必要。遑論，
    依聲請人所提出之財政部國稅局96年度綜合所得稅各類所得
    資料清單，聲請人96年毀諾時之平均每月所得約為39,707元
    ，扣除前開協商還款金額每月23,929元後，所餘之15,778元
    亦非絕對不足供聲請人及其母親日常生活所用。是依消費者
    債務清理條例第151 條第6 項準用同條第5 項之規定，亦難
    認本件業已符合得以聲請更生之要件。
四、從而，承前所述，本件既難認聲請人業已依本院上開裁定內
    容予以補正，且聲請人所稱係因不可歸責於己事由，致履行
    顯有重大困難云云，又屬不可採，則其聲請本件更生，揆諸
    首開說明，自不應准許。
五、又，本件聲請人更生之聲請既經本院駁回，其保全處分之聲
    請亦失所附麗，應併予駁回。
六、至關於聲請人所預繳納之郵務送達費3,400 元，則待本件更
    生聲請事件確定後，如仍尚有剩餘，再予檢還聲請人，併此
    敘明。
七、爰依消費者債務清理條例第151 條第6 項、第5 項、第8 條
    ，裁定如主文
中    華    民    國    98    年    2     月    3     日
              民事第一庭    法  官  黃若美
上為正本係照原本作成
如不服本裁定，應於裁定送達後10日內，以書狀 向本院提出抗告
，並繳納抗告費新臺幣1千元
中    華    民    國    98    年    2     月    3     日
                            書記官  江怡萱


司法院資訊處製作；財團法人民間司法改革基金會備份。
